臺灣士林地方法院民事判決　　　　　　　99年度重訴字第89號
原　　　告　楊伶伶
訴訟代理人　林良財律師
複代理人　　何文雄律師
被　　　告　陳欽仁
訴訟代理人　邱瑞元律師
訴訟代理人　田振慶律師
上列當事人間請求減少價金事件，本院於100 年5 月12日言詞辯
論終結，判決如下：
    主      文
被告應給付原告新臺幣壹佰貳拾柒萬柒仟元，及自民國九十八年
十一月十七日起至清償日止，按週年利率百分之五計算之利息。
原告其餘之訴駁回。
訴訟費用由被告負擔十分之一，餘由原告負擔。
本判決原告勝訴部分於原告以新臺幣肆拾貳萬元為被告供擔保後
，得假執行；但被告如以新臺幣壹佰貳拾柒萬柒仟元為原告供擔
保，或將上開金額提存後，得免為假執行。
原告其餘假執行之聲請駁回。
    事實及理由
一、原告起訴主張：伊於98年5 月12日與被告簽訂不動產買賣契
    約（下稱系爭買賣契約），以新臺幣（下同）1 億2,300 萬
    元，向被告購買其所有坐落臺北市○○區○○段二小段208
    地號土地，及其上建物門牌號碼：臺北市○○區○○路25巷
    81弄30號之房屋（下稱系爭房屋），雙方並於同年6 月9 日
    完成交屋程序。惟交屋後欲重新裝潢，竟發現系爭房屋1 樓
    天花板有多處樑柱龜裂，且2 樓地板會搖晃而影響結構安全
    ，另有2 樓天花板滲漏水、鋼筋嚴重裸露等諸多瑕疵。伊發
    現上述瑕疵後立即去電請本件買賣之仲介通知被告，並於同
    年10月12日委由律師發函被告，請其出面協商解決事宜，然
    被告皆置之不理，原告之權益受損甚鉅。爰依民法第359 條
    之規定，請求被告返還應減少之價金1,230 萬元等語。並聲
    明：(一)被告應給付原告1,230 萬元及自98年11月17日起至清
    償日止，按年息5%計算之利息。(二)訴訟費用由被告負擔。(三)
    願供擔保，請准宣告假執行。
二、被告則以：由完成交屋程序後，原告即全面翻修系爭房屋可
    知，系爭房屋之屋況並非原告簽訂系爭買賣契約之決定因素
    ，故即便系爭房屋有上述瑕疵存在，亦不影響系爭房屋坐落
    之土地價格。今兩造既不爭執系爭房屋之修補費用為124 萬
    3,000 元，且系爭房屋經修補後當無瑕疵存在，已回復其原
    有市價，並無原告所稱尚有價值減損之情形，此亦為鑑價報
    告所肯認。是原告於修補費用124 萬3,000 元範圍外，當無
    任何請求減少價金之依據及理由等語置辯。並聲明：求為判
    決，駁回原告之訴及假執行之聲請，如受不利之判決，願供
    擔保免為假執行。
三、本件經兩造協議後簡化爭點如下：
  甲、兩造所不爭執之事項：
    (一)被告於98年5 月12日經由大師國際不動產仲介經紀股份有
      限公司居間仲介，與原告簽立不動產買賣契約（下稱系爭
      契約，本院卷第10-15 頁），將被告所有包括台北市○○
      區○○段2 小段208 號、面積1,166 平方公尺之土地（下
      稱系爭土地），及門牌號碼為台北市○○區○○路25巷81
      弄30號，1 、2 樓面積合計為486.56平方公尺之房屋（下
      稱系爭房屋），以總價1 億2 千3 百萬元售予原告，原告
      並已給付全部價金，並於98年6 月9 日完成交屋程序。
    (二)被告依系爭契約之其他特別約定第一點「本案買賣標的依
      現況交屋，詳附“房地產標的物現況說明書”內容所載，
      移交房地」之規定，於98年6 月9 日將系爭房屋及土地點
      交予原告。另第六條第三款約定，乙方（即被告）保證本
      買賣標的物於交屋前，無存在物之瑕疵（例：傾斜、龜裂
      等影響結構安全或滲漏水、海砂屋、幅射屋…等約定），
      如有上述情事，除本契約另有約定，乙方（即被告）應負
      瑕疵擔保責任。
    (三)系爭房屋為透天別墅，建築完成日期為62年12月17日，依
      98年房屋稅繳款書所載，系爭房屋於交易當年度之課稅現
      值為1,737,900 元。
    (四)原告於98年8 月間將豪洲工程公司所開具之工程施工明細
      （本院卷第61頁）交付予被告，另本件買賣之仲介公司另
      於98年10月間提出包含數量、單位等細目（本院卷第69頁
      ）交付被告。
    (五)被告委請正宇工程有限公司就前項施工細目提出報價單（
      本院卷第70頁）。
    (六)原告於98年10月12日委請律師發函（參原證三，本院卷第
      28、29頁）通知被告。
    (七)本件若原告勝訴，則法定延遲利息自98年11月17日起算。
    (八)被告同意修補費用1,243,000元由其負擔。
  乙、兩造所爭執之事項：
      若認系爭房屋存有瑕疵，則本件減少之價金應為何？
四、得心證之理由：
（一）兩造於本院99年10月26日言詞辯論時，同意就系爭房屋所
      存有瑕疵得減少之價金為何一事，合意以信義不動產估價
      師聯合事務所為鑑定機關，則系爭房屋所存有之瑕疵得以
      減少多少價金，自以上揭事務所之估價報告書作為本案判
      斷依據，合先敘明。
（二）經查，系爭房屋所存有瑕疵得減少之價金為何？經鑑定結
      果認定：「因屋況瑕疵所造成之價格減損，本所以市場上
      裝修業者提供之報價單為依據，以成本法推估法推估士林
      地院來函所述之屋況瑕疵價格減損如下：屋頂樓板施作及
      1 樓樑柱補強費用為價格減損金額約1,277,000 元」（估
      價報告書第38頁）；又認定「依委託人及原告所提供之屋
      況瑕疵情形，本所委由市場上3 家專業裝修廠商進行費用
      概估，與委託人表示之124 萬3 千元費用尚屬同一價格區
      間，且依原告提供之被證一施工明細，皆為此次評估之瑕
      疵修復項目，故若如委託人所述，建物經花費124 萬3 千
      元修補，已無瑕疵存在，則該房屋應視為已回復其原有價
      值」（估價報告書第40頁第四點）。是以，依估價報告書
      就系爭房屋受損之價格，採用比較法及收益法2 種估價方
      法進行評估，並透過收集相類似受損市場案例之交易價格
      與未受損交易價格之差異比率，依受損狀況、屋齡、區位
      等條件以計算減損金額，均屬適當合理，則上開鑑定結果
      ，應為可採。而系爭房屋因上述瑕疵，致使其價值減損為
      127 萬7,000 元，嗣經花費124 萬3,000 元修補，系爭房
      屋已回復其原有價值。既價值減損金額127 萬7,000 元與
      修補費用124 萬3,000 元，屬同一價格區間，且被告同意
      修補費用124 萬3,000 元由其負擔，亦為兩造所不爭執（
      參上開不爭執事項(八)），自得據此可認本件原告得請求減
      少之價金，應以該估價報告書所認定之系爭房屋減損金額
      127 萬7,000 元一事，自屬有據。被告辯稱：原告於修補
      費用124 萬3,000 元範圍外，當無任何請求減少價金之依
      據及理由云云，自不足採。
（三）至原告雖主張：系爭房屋經修補後於交易上仍有價值減損
      之情形，並進而影響系爭土地價值云云。惟估價報告書指
      出系爭土地及房屋於99年12月3 日市價分別為1 億2,034
      萬及712 萬，均已超過該報告書所認定系爭土地及房屋於
      98年5 月間之價格（估價報告書第41頁、第38頁），是系
      爭土地及房屋確已回復原有市價，並無原告所稱另有價值
      減損之情事。且復按信義不動產估價師聯合事務所100 年
      4 月7 日信估字第11040701號函說明：「標的現存之合法
      建物，即使有瑕疵，甚或有傾倒之疑慮，於市場上均有市
      場性，且一般購買此類別墅產品之買方，均會對建物重新
      大幅度翻修或重建，故保護區別墅除非全新修建者以外，
      一般建物之屋況並非主要的價格決定因素，即一般中古保
      護區別墅土地因有合法建物，而使其土地價值高於保護區
      之空地，建物存在屬於不動產之正向助益，即使建物本身
      有瑕疵，並不會對土地價值有任何影響，故本報告將土地
      及建物價值分別評估，而建物屋況有瑕疵，只影響現有建
      物之使用價值，故僅對於建物價值造成減損」（詳本院卷
      第198 頁）。再者，系爭房屋僅有屋況瑕疵之問題，而就
      土地部分，並無短少應給付之應有部分及有減少其價值、
      或者不具備土地通常效用之情形，自難謂系爭土地亦具有
      民法第354 條所規定之瑕疵。據此，估算因上述瑕疵所造
      成之價值減損，僅針對系爭房屋為計算，而對於系爭土地
      價值，自應不生任何影響，是原告上揭主張，自非有據。
（四）原告復主張：並非所有購買類於系爭房屋產品（別墅）之
      買方，均會對建物重新大幅翻修或重建。是故，估價報告
      書以此認定一般建物之屋況並非主要的價格決定因素，系
      爭房屋原有瑕疵之存在，並不影響系爭土地價格之結論，
      不無可議云云。惟查，系爭房屋既屬保護區別墅，同據上
      揭事務所函文所載：「保護區別墅具特殊性，因法令限制
      保護區土地需有合法建物才能有建築行為，是以，保護區
      別墅之建物，已非單純的實體性、物理性的建築物，而屬
      於一種特許的開發權利，而此一開發權利無關建物本身的
      維護情形，依現行法令，只要有合法（登記）建物，此一
      特許的開發權利即存在」（參本院卷第198 頁）。據此，
      本件信義不動產估價師聯合事務所因法令限制，估價上以
      土地與建物分別評估之方式，計算系爭房屋因瑕疵減損之
      價額，無論原告嗣後對於系爭房屋有無重新大幅翻修或重
      建，該瑕疵對於系爭土地之價格，皆不生任何影響，其估
      價方式，並無任何不妥之處，是原告此部分主張，亦無理
      由。
（五）綜上所述，系爭房屋原有之瑕疵，於修補後即足使系爭房
      屋回復至通常效用，且原告復未能舉證證明修復後交易價
      值仍有貶損，是本院認為使其回復房屋原應有之價值，應
      以修補費用124 萬3,000 元為減少價金之費用為合理。
五、從而，原告本於前揭原因事實，依兩造間買賣契約法律關係
    主張物之瑕疵擔保責任，請求返還減少之價金127 萬7,000
    元，及自98年11月17日起至清償日止，按年息5%計算之利息
    ，為有理由，應予准許，逾前開准許部分請求，即為無理由
    ，應予駁回。
六、兩造陳明願供擔保，聲請宣告假執行或免為假執行，經核原
    告勝訴部分，合於法律規定，爰分別酌定相當之擔保金額宣
    告之；至原告其餘假執行之聲請，因訴之駁回而失所依據，
    不予准許。
七、本件事證已臻明確，其餘兩造主張、陳述暨所提之證據，經
    審酌均與本院前揭判斷不生影響，爰不一一詳予論述，附此
    敘明。
八、訴訟費用負擔之依據：依民事訴訟法第79條，判決如主文。
中    華    民    國   100    年    6     月    2     日
                  民事第一庭
                            法  官  陳梅欽
以上正本係照原本作成。
如對本判決上訴須於判決送達後廿日內向本院提出上訴狀。如委
任律師提起上訴者，應一併繳納上訴審裁判費。
中    華    民    國   100    年    6     月    2     日
                            書記官  羅伊安